---
title: "Projet Stat"
author: "Néné Traore"
date: "2024-01-25"
output: html_document
---

```{r setup, include=FALSE}
# knitr::opts_chunk$set(echo = TRUE)
# require(survival)
# require(gdata)
# require(stringr)
# require(xtable)
# 
# #Read Data 
# library(ggplot2)
# library(scales)
# require(gridExtra)
# 
# library(ggplot2)
# library(scales)
# library(tableone)
# library(ggplot2)
# library(dplyr)
# library(gtsummary)
# library(survival)
# library(survminer)
# library(survRM2)
# library(ggplot2)
# library(grid)
# library(gridExtra)
# library(gridGraphics)
# library(gtable)
# library(cowplot)
knitr::opts_chunk$set(echo = TRUE)
require(survival)

#Read Data 
library(ggplot2)
library(scales)
require(gridExtra)

library(survival)
library(survminer)
library(survRM2)
```

# Import du jeu de données

```{r cars}
qaly <- read.csv("data_rstudio.csv", 
                 header = TRUE, 
                 sep = ";", 
                 row.names = "SUBJECT_REF",encoding = "latin1", na.strings = c("", " ", "NA", "NI"), check.names = T)
#str(qaly)

```

# Modification de la base de données

```{r pressure, echo=FALSE}
qaly$R1 <- as.factor(qaly$R1)
qaly$randodt <- as.Date(qaly$randodt, format = "%d/%m/%Y")
qaly$sEXE <- as.factor(qaly$sEXE)
qaly$tRANSCRIT <- as.factor(qaly$tRANSCRIT)
qaly$sTRATE <- as.factor(qaly$sTRATE)
qaly$cNS <- as.factor(qaly$cNS)
qaly$gb10 <- as.factor(qaly$gb10)
qaly$gb20 <- as.factor(qaly$gb20)
qaly$gb30 <- as.factor(qaly$gb30)
qaly$PS <- as.factor(qaly$PS)
qaly$RATEDG <- as.factor(qaly$RATEDG)
qaly$FOIEDG <- as.factor(qaly$FOIEDG)
qaly$MEDIASTINDG <- as.factor(qaly$MEDIASTINDG)
qaly$BLASTEMODIAG <- as.factor(qaly$BLASTEMODIAG)
qaly$IKZFoui <- as.factor(qaly$IKZFoui)
qaly$nO_IKZF1 <- as.factor(qaly$nO_IKZF1)
qaly$tECH_IKZF1 <- as.factor(qaly$tECH_IKZF1)
qaly$rES_IKZF1 <- as.factor(qaly$rES_IKZF1)
qaly$IKZFoui_2 <- as.factor(qaly$IKZFoui_2)
qaly$eXONS_IKZF1 <- as.factor(qaly$eXONS_IKZF1)
qaly$eXONS2_IKZF1 <- as.factor(qaly$eXONS2_IKZF1)
qaly$rES2_IKZF1 <- as.factor(qaly$rES2_IKZF1)
qaly$tECH2_IKZF1 <- as.factor(qaly$tECH2_IKZF1)
qaly$prephasdt <- as.Date(qaly$prephasdt, format = "%d/%m/%Y")
qaly$PLPREPHASE <- as.factor(qaly$PLPREPHASE)
qaly$SNCDIAG <- as.factor(qaly$SNCDIAG)
qaly$SIGNCLI <-as.factor(qaly$SIGNCLI)
qaly$ATTBIO <- as.factor(qaly$ATTBIO)
qaly$PLTRAUMA <- as.factor(qaly$PLTRAUMA)
qaly$TLP <- as.factor(qaly$TLP)
qaly$cNSTARDIF <- as.factor(qaly$cNSTARDIF)
qaly$tLPTARDIF <- as.factor(qaly$tLPTARDIF)
qaly$CSR <- as.factor(qaly$CSR)
qaly$C1dt <- as.Date(qaly$C1dt, format = "%d/%m/%Y")
qaly$C2dt <- as.Date(qaly$C2dt, format = "%d/%m/%Y")
qaly$C3dt <- as.Date(qaly$C3dt, format = "%d/%m/%Y")
qaly$C4dt <- as.Date(qaly$C4dt, format = "%d/%m/%Y")
qaly$Inter1dt <- as.Date(qaly$Inter1dt, format = "%d/%m/%Y")
qaly$Inter2dt <- as.Date(qaly$Inter2dt, format = "%d/%m/%Y")
qaly$arrpremadt <- as.Date(qaly$arrpremadt, format = "%d/%m/%Y")
qaly$pnn1_dt <- as.Date(qaly$pnn1_dt, format = "%d/%m/%Y")
qaly$pnn1dt <- as.Date(qaly$pnn1dt, format = "%d/%m/%Y")
qaly$pnn2_dt <- as.Date(qaly$pnn2_dt, format = "%d/%m/%Y")
qaly$pnn2dt <- as.Date(qaly$pnn2dt, format = "%d/%m/%Y")
qaly$pnn3_dt <- as.Date(qaly$pnn3_dt, format = "%d/%m/%Y")
qaly$pnn3dt <- as.Date(qaly$pnn3dt, format = "%d/%m/%Y")
qaly$pnn4_dt <- as.Date(qaly$pnn4_dt, format = "%d/%m/%Y")
qaly$pnn4dt <- as.Date(qaly$pnn4dt, format = "%d/%m/%Y")
qaly$bmtdt <- as.Date(qaly$bmtdt, format = "%d/%m/%Y")
qaly$Type.bmt <- as.factor(qaly$Type.bmt)
qaly$cgvhdt <- as.Date(qaly$cgvhdt, format = "%d/%m/%Y")
qaly$agvhdt <- as.Date(qaly$agvhdt, format = "%d/%m/%Y")
qaly$cgvhd <- as.factor(qaly$cgvhd)
qaly$agvhd <- as.factor(qaly$agvhd)
qaly$rech <- as.factor(qaly$rech)
qaly$pfs <- as.factor(qaly$pfs)
qaly$dc <- as.factor(qaly$dc)
qaly$DEATH_CAUSE_C2 <- as.factor(qaly$DEATH_CAUSE_C2)
qaly$DEATH_CAUSE_C3 <- as.factor(qaly$DEATH_CAUSE_C3)
qaly$DEATH_CAUSE_C4 <- as.factor(qaly$DEATH_CAUSE_C4)
qaly$relapsdt <- as.Date(qaly$relapsdt, format = "%d/%m/%Y")
qaly$deathdt <- as.Date(qaly$deathdt, format = "%d/%m/%Y")
qaly$Datemax <- as.Date(qaly$Datemax, format = "%d/%m/%Y")
qaly$greffe <- as.factor(qaly$greffe)
qaly$DEATH_CAUSE_Coui <- as.factor(qaly$DEATH_CAUSE_Coui)
qaly$ARPREMARAISON <- as.factor(qaly$ARPREMARAISON)
qaly$plq1_dt <- as.Date(qaly$plq1_dt, format = "%d/%m/%Y")
qaly$plq1dt <- as.Date(qaly$plq1dt, format = "%d/%m/%Y")
qaly$plq3_dt <- as.Date(qaly$plq3_dt, format = "%d/%m/%Y")
qaly$plq3dt <- as.Date(qaly$plq3dt, format = "%d/%m/%Y")
qaly$plq4_dt <- as.Date(qaly$plq4_dt, format = "%d/%m/%Y")
qaly$plq4dt <- as.Date(qaly$plq4dt, format = "%d/%m/%Y")
qaly$plq2_dt <- as.Date(qaly$plq2_dt, format = "%d/%m/%Y")
qaly$plq2dt <- as.Date(qaly$plq2dt, format = "%d/%m/%Y")

```

### Dupliquer les variables d'intérêts et les renommer avec des noms plus explicites

```{r}

qaly$date_de_mort <- qaly$deathdt
qaly$date_de_rando <- qaly$randodt
qaly$date_dernier_suivi <- qaly$Datemax
qaly$date_de_rechute <- qaly$relapsdt
qaly$date_derniere_cure <- apply(qaly[,c("C1dt","C2dt" , "C3dt" , "C4dt", "Inter1dt" )],1,max,na.rm=T)
qaly$date_derniere_cure <- as.Date(as.character(qaly$date_derniere_cure),format="%Y-%m-%d")
qaly$date_arret_etude <- qaly$arrpremadt
qaly$date_de_greffe <- qaly$bmtdt
qaly$indicatrice_deces <- qaly$dc

```

```{r}

qaly$duree_suivi <- as.numeric(qaly$date_dernier_suivi-qaly$date_de_rando)/(365.25/12)
qaly$time_until_deces <- as.numeric(qaly$date_de_mort-qaly$date_de_rando)/(365.25/12)
qaly$time_until_arret <- as.numeric(qaly$date_arret_etude-qaly$date_de_rando)/(365.25/12)

```

# Le traitement

```{r}
# Pour les patients qui n'ont pas de durée de traitement on utilise la date d'arrêt de l'étude à la place, seulement 2 patients sont concernés.

qaly$duree_traitement <- as.numeric(qaly$date_derniere_cure-qaly$date_de_rando)/(365.25/12)

qaly$duree_traitement[which(qaly$duree_traitement==0)] <- qaly$time_until_arret[which(qaly$duree_traitement==0)]

qaly$indicatrice_traitement <- rep(1,length(qaly$duree_traitement))

```

# La rechute

```{r}

qaly$time_until_rechute<- as.numeric(qaly$date_de_rechute-qaly$date_de_rando)/(365.25/12)

# La variable rechute ==> Temps jusqu'à la rechute ou durée du suivi pour les individus qui n'ont pas connu la rechute !

qaly$rechute <- qaly$duree_suivi

qaly$rechute[!is.na(qaly$time_until_rechute)]<-qaly$time_until_rechute[!is.na(qaly$time_until_rechute)]

qaly$indicatrice_rechute <- qaly$pfs

```

# La greffe

```{r}
# Traitement greffe : On crée une seconde variable avec la durée du traitement
# Pour les personnes qui ont subit une greffe on prend le max(rando/greffe; rando/cure)

qaly$time_until_greffe <- as.numeric(qaly$date_de_greffe-qaly$date_de_rando)/(365.25/12)

qaly$greffe <- qaly$duree_traitement
qaly$greffe[!is.na(qaly$time_until_greffe)]<- 
          pmax(qaly$duree_traitement[!is.na(qaly$time_until_greffe)],
               qaly$time_until_greffe[!is.na(qaly$time_until_greffe)])

qaly$indicatrice_greffe <- rep(1,length(qaly$duree_traitement))

qaly$indicatrice_greffe[!is.na(qaly$time_until_greffe)] <- 1


```

# La maladie du greffon

```{r}

qaly$time_until_agvhd <- as.numeric(qaly$agvhdt-qaly$date_de_rando)/(365.25/12)
qaly$time_until_cgvhd <- as.numeric(qaly$cgvhdt-qaly$date_de_rando )/(365.25/12)
qaly$time_until_gvhd <- pmax(qaly$time_until_agvhd,qaly$time_until_cgvhd, na.rm = TRUE)

# PRENDRE GREFFE OU TRAITEMENT 

qaly$gvhd <- qaly$greffe
qaly$gvhd[!is.na(qaly$time_until_gvhd)]<- 
          pmax(qaly$greffe[!is.na(qaly$time_until_gvhd)],
               qaly$time_until_gvhd[!is.na(qaly$time_until_gvhd)])

qaly$indicatrice_gvhd <- rep(1,length(qaly$duree_traitement))

qaly$indicatrice_gvhd[!is.na(qaly$time_until_gvhd)] <- 1

```

# Encodage des variables

```{r}


qaly$indicatrice_deces <- ifelse(qaly$indicatrice_deces == "oui", 1, 0)
qaly$indicatrice_rechute <- ifelse(qaly$indicatrice_rechute == "aucun evenement",0, 1)

```

### Fonction de survie & Calcul de RMST

```{r}
# Pour calculer le RMST à un temps fixe on peut utiliser :

#survival:::survmean(surv_traitement_grpA, rmean = 221) 
#print(surv_traitement_grpA, print.rmean = TRUE, rmean = 200)

```

```{r}
# Fonction de survie traitement par groupe de rando

surv_traitement_grpA  <- survfit(Surv(duree_traitement,indicatrice_traitement)~1,data=qaly[qaly$R1 == "Intensive arm (A)",])

surv_traitement_grpB  <- survfit(Surv(duree_traitement,indicatrice_traitement)~1,data = qaly[qaly$R1 == "Light arm (B)",])

# RMST Traitement (Pour tronqué avant le dernier individu, on peut utiliser rmean=)

rmst_traitement_grpA <- summary(surv_traitement_grpA)$table[5]
rmst_traitement_grpB <- summary(surv_traitement_grpB)$table[5]
```

```{r}
# Fonction de survie greffe 

surv_greffe_grpA  <- survfit(Surv(greffe,indicatrice_greffe)~1,data=qaly[qaly$R1 == "Intensive arm (A)",])

surv_greffe_grpB  <- survfit(Surv(greffe,indicatrice_greffe)~1,data=qaly[qaly$R1 == "Light arm (B)",])

# RMST Greffe : Les derniers individus du groupe A et du groupe B sont censurés

rmst_greffe_grpA = summary(surv_greffe_grpA)$table[5]
rmst_greffe_grpB = summary(surv_greffe_grpB)$table[5]

```

```{r}
# Fonction de survie suivi 

surv_suivi_grpA  <- survfit(Surv(duree_suivi,indicatrice_deces)~1,data=qaly[qaly$R1 == "Intensive arm (A)",])

surv_suivi_grpB  <- survfit(Surv(duree_suivi,indicatrice_deces)~1,data=qaly[qaly$R1 == "Light arm (B)",])

# RMST Suivi
rmst_suivi_grpA = survival:::survmean(surv_suivi_grpA, rmean=t_censure)[[1]]["rmean"]

rmst_suivi_grpB = survival:::survmean(surv_suivi_grpB, rmean=t_censure)[[1]]["rmean"]

```

```{r}
# Fonction de survie Rechute

surv_rechute_grpA <- survfit(Surv(rechute,indicatrice_rechute)~1, data=qaly[qaly$R1 == "Intensive arm (A)",])

surv_rechute_grpB <- survfit(Surv(rechute,indicatrice_rechute)~1, data=qaly[qaly$R1 == "Light arm (B)",])

# RMST Rechute

rmst_rechute_grpA = survival:::survmean(surv_rechute_grpA, rmean=t_censure)[[1]]["rmean"]

rmst_rechute_grpB = survival:::survmean(surv_rechute_grpB, rmean=t_censure)[[1]]["rmean"]

```

```{r}
# Fonction de survie maladie du greffon

surv_gvhd_grpA  <- survfit(Surv(gvhd,indicatrice_gvhd)~1,data=qaly[qaly$R1 == "Intensive arm (A)",])

surv_gvhd_grpB  <- survfit(Surv(gvhd,indicatrice_gvhd)~1,data=qaly[qaly$R1 == "Light arm (B)",])

# RMST maladie du greffon

rmst_gvhd_grpA = summary(surv_gvhd_grpA)$table[5]
rmst_gvhd_grpB = summary(surv_gvhd_grpB)$table[5]

```

## Calcul des variables TOX, TWIST et REL par groupe de rando

# Cas classique

```{r}

TOX_chimio_grpA <- rmst_traitement_grpA
TOX_chimio_grpB <- rmst_traitement_grpB


TWIST_chimio_grpA <- rmst_rechute_grpA - rmst_traitement_grpA
TWIST_chimio_grpB <- rmst_rechute_grpB - rmst_traitement_grpB
  
REL_grpA <- rmst_suivi_grpA - rmst_rechute_grpA
REL_grpB <- rmst_suivi_grpB - rmst_rechute_grpB


```

# Quand on prend en compte les greffes

```{r}

# TOX CHIMIO NE CHANGE PAS

TOX_greffe_grpA <- rmst_greffe_grpA
TOX_greffe_grpB <- rmst_greffe_grpB

# TWIST1 ==> Différence entre la fin de greffe et la fin du traitement

TWIST1_greffe_grpA <- rmst_greffe_grpA - rmst_traitement_grpA
TWIST1_greffe_grpB <- rmst_greffe_grpA - rmst_traitement_grpB

# TWIST 2 ==> Différentre ente date de rechute et fin de la greffe

TWIST2_greffe_grpA <- rmst_rechute_grpA - rmst_greffe_grpA
TWIST2_greffe_grpB <- rmst_rechute_grpB - rmst_greffe_grpB
  

```

# Quand on prend en compte la maladie du greffon

```{r}

TOX_gvhd_grpA <- rmst_gvhd_grpA
TOX_gvhd_grpB <- rmst_gvhd_grpB

# TWIST1 ==> Différence entre gvhd et la fin du traitement

TWIST1_gvhd_grpA <- rmst_gvhd_grpA - rmst_traitement_grpA
TWIST1_gvhd_grpB <- rmst_gvhd_grpB - rmst_traitement_grpB

# TWIST 2 ==> Différentre ente gvhd et date de greffe
TWIST2_gvhd_grpA <- rmst_gvhd_grpA - rmst_greffe_grpA
TWIST2_gvhd_grpB <- rmst_gvhd_grpB - rmst_greffe_grpB

# TWIST 3 ==> Différentre ente date de rechute et fin de la greffe

TWIST3_gvhd_grpA <- rmst_rechute_grpA - rmst_gvhd_grpA
TWIST3_gvhd_grpB <- rmst_rechute_grpB - rmst_gvhd_grpB

```

# Plot des fonctions de survies

```{r}

# décès : OS
plot_suivi_grpA <- ggsurvplot(surv_suivi_grpA,                
                conf.int = F,        # Add the 95% confidence band
                risk.table = TRUE,      # Add risk table
                tables.height = 0.2,
                legend.labs=c("Survie"),
                tables.theme = theme_cleantable(),
                palette = "#619CFF",
                risk.table.height = 0.15,
                ggtheme =  theme_classic())

plot_suivi_grpB <- ggsurvplot(surv_suivi_grpB,                
                conf.int = F,        # Add the 95% confidence band
                risk.table = TRUE,      # Add risk table
                tables.height = 0.2,
                legend.labs=c("Survie"),
                tables.theme = theme_cleantable(),
                palette = "#619CFF",
                ggtheme =  theme_classic())

data.suivi_grpA <- plot_suivi_grpA$data.survplot
data.suivi_grpB <- plot_suivi_grpB$data.survplot

plot_suivi_grpA$plot 
# Calcul des taux d'individus à risque

# Pour le groupe A
data.suivi_grpA <- data.suivi_grpA %>% 
                    mutate(t.risk = (n.risk/76)*100)

# Pour le groupe B
data.suivi_grpB <- data.suivi_grpB %>% 
                    mutate(t.risk = (n.risk/79)*100)

# On peut en déduire le taux de censure t

t_censure <- min(64.3285421,60.9774127)

risk_table <- ggplotGrob(plot_suivi_grpA$table)

```

```{r}
# Rechute :  EFS

plot_rechute_grpA <- ggsurvplot(surv_rechute_grpA,
                  conf.int = F,        # Add the 95% confidence band
                  risk.table = TRUE,      # Add risk table
                  tables.height = 0.2,
                  legend.labs=c("Rechute ou décès"),
                  tables.theme = theme_cleantable(),
                  palette="#00BA38",
                  ggtheme = theme_classic())


plot_rechute_grpB <- ggsurvplot(surv_rechute_grpB,
                  conf.int = F,        # Add the 95% confidence band
                  risk.table = TRUE,      # Add risk table
                  tables.height = 0.2,
                  legend.labs=c("Rechute ou décès"),
                  tables.theme = theme_cleantable(),
                  palette="#00BA38",
                  ggtheme = theme_classic())
```

```{r}
# Durée du traitement : CT
plot_traitement_grpA <- ggsurvplot(surv_traitement_grpA,
                 conf.int = F,           # Add the 95% confidence band
                 risk.table = TRUE,      # Add risk table
                 tables.height = 0.2,
                 legend.labs=c("Traitement"),
                 tables.theme = theme_cleantable(),
                 palette="#F8766D",
                 ggtheme = theme_classic())

plot_traitement_grpB <- ggsurvplot(surv_traitement_grpB,
                 conf.int = F,           # Add the 95% confidence band
                 risk.table = TRUE,      # Add risk table
                 tables.height = 0.2,
                 legend.labs=c("Traitement"),
                 tables.theme = theme_cleantable(),
                 palette="#F8766D",
                 ggtheme = theme_classic())
```

```{r}
# Durée du traitement + greffe : CT2

plot_greffe_grpA <- ggsurvplot(surv_greffe_grpA,
                 conf.int = F,           # Add the 95% confidence band
                 risk.table = TRUE,      # Add risk table
                 tables.height = 0.2,
                 legend.labs=c("CT2"),
                 tables.theme = theme_cleantable(),
                 palette="#E69F00",
                 ggtheme = theme_classic())

plot_greffe_grpB <- ggsurvplot(surv_greffe_grpB,
                 conf.int = F,           # Add the 95% confidence band
                 risk.table = TRUE,      # Add risk table
                 tables.height = 0.2,
                 legend.labs=c("CT2"),
                 tables.theme = theme_cleantable(),
                 palette="#E69F00",
                 ggtheme = theme_classic())
```

```{r}
# Plot maladie du greffon
plot_gvhd_grpA <- ggsurvplot(surv_gvhd_grpA,
                 conf.int = F,           # Add the 95% confidence band
                 risk.table = TRUE,      # Add risk table
                 tables.height = 0.2,
                 legend.labs=c("CT3"),
                 tables.theme = theme_cleantable(),
                 palette="#E69F00",
                 ggtheme = theme_classic())

plot_gvhd_grpB <- ggsurvplot(surv_gvhd_grpB,
                 conf.int = F,           # Add the 95% confidence band
                 risk.table = TRUE,      # Add risk table
                 tables.height = 0.2,
                 legend.labs=c("CT3"),
                 tables.theme = theme_cleantable(),
                 palette="#E69F00",
                 ggtheme = theme_classic())


```

# Afficher toutes les fonctions de survie

# Cas 3 : greffe + gvhd + traitement

```{r}

plot3.all_grpA <- plot_suivi_grpA$plot + 
  geom_step(data = ggplot_build(plot_rechute_grpA$plot)$data[[1]], 
            aes(x, y, color="EFS")) + 
  geom_point(data = ggplot_build(plot_rechute_grpA$plot)$data[[3]], 
             aes(x, y, color="EFS"), shape=3)+ 
  geom_step(data = ggplot_build(plot_traitement_grpA$plot)$data[[1]], 
            aes(x, y, color="CT")) + 
  geom_step(data = ggplot_build(plot_greffe_grpA$plot)$data[[1]], aes(x, y, color="CT2") ) +
  geom_step(data =ggplot_build(plot_gvhd_grpA$plot)$data[[1]], aes(x, y, color="CT3")) +
  scale_color_manual(values=c("#E69F00","#3a0ca3","#F8766D", "#619CFF", "#00BA38"))+ labs(title="Intensive arm (A)") + theme(plot.title = element_text(hjust = 0.5))

# Ajout greffe : geom_step(data = ggplot_build(plot_greffe_grpA$plot)$data[[1]], aes(x, y, color="CT2")) 


plot3.all_grpB <- plot_suivi_grpB$plot + 
  geom_step(data = ggplot_build(plot_rechute_grpB$plot)$data[[1]], 
            aes(x, y, color="EFS")) + 
  geom_point(data = ggplot_build(plot_rechute_grpB$plot)$data[[3]], 
             aes(x, y, color="EFS"), shape=3)+ 
  geom_step(data = ggplot_build(plot_traitement_grpB$plot)$data[[1]], 
            aes(x, y, color="CT"))+ 
  geom_step(data = ggplot_build(plot_greffe_grpB$plot)$data[[1]], aes(x, y, color="CT2") ) + 
  geom_step(data =ggplot_build(plot_gvhd_grpB$plot)$data[[1]], aes(x, y, color="CT3") )+scale_color_manual(values=c("#E69F00","#3a0ca3","#F8766D", "#619CFF", "#00BA38"))+ labs(title = "Light arm (B)")+theme(plot.title = element_text(hjust = 0.5))


grid.arrange(plot3.all_grpA, plot3.all_grpB, ncol=2)

```

# Cas 2 : greffe + traitement

```{r}

plot2.all_grpA <- plot_suivi_grpA$plot + 
  geom_step(data = ggplot_build(plot_rechute_grpA$plot)$data[[1]], 
            aes(x, y, color="EFS")) + 
  geom_point(data = ggplot_build(plot_rechute_grpA$plot)$data[[3]], 
             aes(x, y, color="EFS"), shape=3)+ 
  geom_step(data = ggplot_build(plot_traitement_grpA$plot)$data[[1]], 
            aes(x, y, color="CT")) + 
  geom_step(data = ggplot_build(plot_greffe_grpA$plot)$data[[1]], aes(x, y, color="CT2") )+
  scale_color_manual(values=c("#E69F00","#F8766D", "#619CFF", "#00BA38"))+ labs(title="Intensive arm (A)") + theme(plot.title = element_text(hjust = 0.5))


plot2.all_grpB <- plot_suivi_grpB$plot + 
  geom_step(data = ggplot_build(plot_rechute_grpB$plot)$data[[1]], 
            aes(x, y, color="EFS")) + 
  geom_point(data = ggplot_build(plot_rechute_grpB$plot)$data[[3]], 
             aes(x, y, color="EFS"), shape=3)+ 
  geom_step(data = ggplot_build(plot_traitement_grpB$plot)$data[[1]], 
            aes(x, y, color="CT"))+ 
  geom_step(data = ggplot_build(plot_greffe_grpB$plot)$data[[1]], aes(x, y, color="CT2") ) +scale_color_manual(values=c("#E69F00","#F8766D", "#619CFF", "#00BA38"))+ labs(title = "Light arm (B)")+theme(plot.title = element_text(hjust = 0.5))


grid.arrange(plot2.all_grpA, plot2.all_grpB, ncol=2)
```

# Cas 1 : traitement

```{r}

# Plot pour le groupe A
plot1.all_grpA <- plot_suivi_grpA$plot + 
  geom_step(data = ggplot_build(plot_rechute_grpA$plot)$data[[1]], 
            aes(x, y, color="Rechute ou décès")) + 
  geom_point(data = ggplot_build(plot_rechute_grpA$plot)$data[[3]], 
             aes(x, y, color="Rechute ou décès"), shape=3)+ 
  geom_step(data = ggplot_build(plot_traitement_grpA$plot)$data[[1]], 
            aes(x, y, color="Traitement")) +
  scale_color_manual(values=c("#F8766D", "#619CFF", "#00BA38")) + 
  labs(title="Intensive arm (A)") + 
  theme(plot.title = element_text(hjust = 0.5))

# Plot pour le groupe B
plot1.all_grpB <- plot_suivi_grpB$plot + 
  geom_step(data = ggplot_build(plot_rechute_grpB$plot)$data[[1]], 
            aes(x, y, color="Rechute ou décès")) + 
  geom_point(data = ggplot_build(plot_rechute_grpB$plot)$data[[3]], 
             aes(x, y, color="Rechute ou décès"), shape=3)+ 
  geom_step(data = ggplot_build(plot_traitement_grpB$plot)$data[[1]], 
            aes(x, y, color="Traitement")) +
  scale_color_manual(values=c("#F8766D", "#619CFF", "#00BA38")) + 
  labs(title = "Light arm (B)")+
  theme(plot.title = element_text(hjust = 0.5))


# Définir le thème personnalisé pour les deux graphiques
custom_theme <- theme(
  plot.title = element_text(size = 10, hjust = 0.5),  # Taille et centrage des titres
  axis.title = element_text(size = 8),  # Taille des titres des axes
  axis.text = element_text(size = 8, color = "black"),  # Taille et couleur des graduations sur les axes
  legend.position = "none"  # Supprimer la légende
)

# Appliquer le thème personnalisé à chaque graphique
plot1.all_grpA <- plot1.all_grpA +
  labs(x = "Temps (mois)", y="Probabiblité de survie") +
  theme_minimal() +
  custom_theme + theme(legend.position = "top")

plot1.all_grpB <- plot1.all_grpB + 
  labs(x = "Temps (mois)", y = NULL) +
  theme_minimal() +
  custom_theme +
  theme(axis.line.y = element_blank())  # Supprimer l'axe des ordonnées du plot B

# Aligner les graphiques
aligned_plots <- cowplot::align_plots(plot1.all_grpA, plot1.all_grpB, align = "hv", axis = "y")

# Afficher les graphiques alignés
grid.arrange(aligned_plots[[1]], aligned_plots[[2]], plot_suivi_grpA$table,plot_suivi_grpB$table,ncol = 2)
```

```{r}
# Je souhaite ajouter ces deux tables en dessous du graphiques et que ce soit alignés du coup avec l'axe des x par exemple sous le 0 il doit y avoir 76 !J'ai tout essayé dans l'idéal il faudrait réduire la taille du nombre d'invidus à risque et aussi mettre un seul titre au bout de la ligne !

plot_suivi_grpA$table
plot_suivi_grpB$table

```


